臺灣屏東地方法院刑事判決　　　　　　　　　　　　　　九十年度易字第八七四號
　　公　訴　人　臺灣屏東地方法院檢察署檢察官
　　被　　　告　癸○○
　　選任辯護人　徐豐明律師
　　被　　　告　甲○○
　　　　　　　　乙○○
右列被告等因恐嚇等案件，經檢察官提起公訴（八十九年度偵字第六五五九號），本
院判決如左：
     主  文
癸○○、甲○○、乙○○均無罪。
     理  由
一、公訴意旨略以：被告癸○○、甲○○、乙○○夥同不詳姓名男子數人，於民國八
    十四年十月一日十九時許，共同侵入己○○、丙○○母子位於屏東縣屏東市○○
    路四三巷三號住處，以拔釘夾及球棒砸毀門窗、家俱及停放在庭院內之汽車玻璃
    後逃逸，案經告訴，因認被告三人均涉有刑法第三百零六條第一項之無故侵入住
    宅及第三百五十四條之毀損器物等罪嫌。
二、公訴人認被告癸○○、甲○○、乙○○涉有前揭犯嫌，無非以告訴人丙○○關於
    家中器物遭毀損之指訴部分，有證人即鄰人謝月桃、女友黃淑芬之證詞及器物受
    損照片與刑事案件報案三聯單等相佐，認證人謝月桃、黃淑芬諒不至於甘罹刑章
    ，且黃淑芬亦無自毀車輛而為偽證之可能；就被告三人確為行為人之指訴部分，
    認告訴人能清楚描述案發當時係由何人翻牆入內、何人持槍、何人白髮、何人獨
    眼等細節與特徵，倘行兇者另有其人，告訴人應無置真兇不顧，卻嫁禍誣陷被告
    三人之理等為論據。
三、按犯罪事實應依證據認定之，無證據不得推定其犯罪事實；不能證明被告犯罪者
    ，應諭知無罪之判決，刑事訴訟法第一百五十四條及第三百零一條第一項分別定
    有明文。又告訴人之告訴，係以使被告受刑事訴追為目的，是其陳述是否與事實
    相符，仍應調查其他事實以資審認，始得為不利被告之認定；認定犯罪事實所憑
    之證據，其為訴訟上之證明，須於通常一般之人均不致有所懷疑，而得確信其為
    真實之程度者，始得據為有罪之認定；認定不利於被告之事實，須依積極證據，
    苟積極證據不足為不利於被告事實之認定時，即應為有利於被告之認定，更不必
    有何有利之證據，最高法院著有五十二年台上字第一三○○號、七十六年度台上
    字第四九八六號及三十年上字第八一六號等判例可資參照。
四、訊據癸○○、甲○○、乙○○俱堅決否認犯行。而告訴人所指其屏東縣屏東市○○路四三巷三號住處門窗、家俱及停放在庭院內之汽車玻璃，於八十四年十月一
    日下午七時許遭人毀損之客觀事實，經證人謝月桃、黃淑芬之證述無誤，並有受
    損照片與報案紀錄單足憑，固堪認定，惟上開證據可直接證明者，亦僅止於此而
    已。公訴意旨認被告癸○○、甲○○、乙○○三人為本件侵入住宅毀損器物之行
    為人，不外係依告訴人衡情非誤認與誣攀之指訴為論據，是本案重點厥在於究明
    告訴人關於行為人之辨識與指認之真實性。經查：
（一）告訴人就其住處遭人侵入毀損，且其行為人為本件被告癸○○、甲○○、乙○○三人外，另有壬○○、陳志雄及癸○○之子參與一事，其歷來之指訴如下：
    (1)告訴人之母己○○前與案外人蕭景昇因土地買賣糾紛涉訟，在所衍生之申告案
      外人蕭景昇妨害自由案件中，於八十六年八月六日具狀陳稱：「八十六年五月
      二十六日，己○○與丙○○前往屏東地方法院應訊時，見蕭景昇、癸○○、壬○○及其他三名不詳姓名之男子，『經丙○○細認之下，才認出其中癸○○、
      壬○○及其他三名不詳姓名男子（其中一名為癸○○之子），係於八十四年十
      月一日十九時，強行侵入告訴人屏東市○○路四三巷三號住所，毀損家俱、汽
      車，並恐嚇危害安全之歹徒』」等情（見臺灣屏東地方法院檢察署八十六年度
      偵字第四九三一號卷）；
    (2)同於上開申告蕭景昇妨害自由案件中，於八十七年十月十四日偵訊時指稱：「
      （八十四年十月一日晚上七時，有人侵入你家？）是。癸○○、乙○○、甲○○、壬○○，其他我不認識..... 」、「乙○○只有一個眼睛」云云；
    (3)告訴人於八十七年十月二十日，具狀申告本件被告癸○○、乙○○、甲○○三
      人及案外人蕭景昇、壬○○等人均涉有本件犯行，其內容略為：「追加被告乙○○（特徵為獨眼）、甲○○（案發當天持槍闖入）二人於八十四年十月一日
      十九時，與癸○○、壬○○二人，均為強行侵入告訴人住處毀損並恐嚇之共同
      正犯。乙○○為告訴人事後依其獨眼特徵追查始知其姓名，另甲○○因日前犯
      下持槍恐嚇屏東市商家案件，經電視披露報導，才經認出其亦為本案共犯之一
      」等情（見臺灣屏東地方法院檢察署八十八年度偵字第四九號案卷）。
（二）告訴人歷經偵、審程序，指認壬○○參與行兇不移，甚而於本院審理時供稱：
      「（壬○○有無去？）他有去，他真的有去。我之前沒有看過壬○○，我不認
      識壬○○，因為行兇當時壬○○一直強調不能對地主提出訴訟，我有看到他的
      人，後來因為蕭景昇的案子，才認出壬○○」云云（見審卷第七五頁）。惟案
      外人壬○○早在前揭告訴人申告蕭景昇妨害自由案件中，於八十七年十月十四
      日與告訴人同庭偵訊時，即以案發當時其人在臺灣屏東監獄服刑抗辯，經查屬
      實，壬○○確於八十三年五月二十日入監執行，及至八十五年七月三十一日始
      假釋出監，有臺灣屏東監獄九十年八月二十八日屏監總字第一八四一號函可稽
      。本件八十四年十月一日案發當時，壬○○既在監服刑，即應排除其涉案之可
      能，乃告訴人迭指壬○○參與行兇，並謂壬○○於案發時當面對其言如何如何
      ，自與事實不符，顯有誤認。
（三）不論被告癸○○是否肯認認識告訴人或其母己○○，茲告訴人屢屢陳稱其與被
      告癸○○早即相識，並謂其初即曾向警方報稱被告癸○○為本件兇嫌，詎警方
      竟怠忽職守，未予偵辦云云。惟查告訴人所提卷附警方開立之刑事案件報案三
      聯單上，僅勾載毀棄損壞此一案類，未及其他案情，而告訴人復未指述兇嫌與
      若何槍械情事，則據證人即受理報案之員警林坤城結證明確。告訴人倘認警方
      隱匿其所指述之兇嫌及相關槍械案情，卻未對警方開立不實之上開報案三聯單
      異議，顯違情理。告訴人私意揣測相關警察單位未追查其所指被告癸○○涉案
      情事，稱其曾向法務部調查局高雄市調查處檢舉相關官警違法瀆職云云，惟據
      該處查核結果，並未接獲本件告訴人相關檢舉情事，並以﹙89﹚高市法字第
      8900099971號函覆臺灣屏東地方法院檢察署在卷，告訴人上開所言顯非實情。
      況且，據告訴人於前揭申告案外人蕭景昇妨害自由案件中具狀所陳，謂其「於
      『八十六年五月二十六日』，前往屏東地方法院應訊時，『經細認之下，才認
      出其中癸○○』」，亦顯見告訴人初於案發當時，並未確見被告癸○○參與行
      兇，自無所謂初即向警方指明兇嫌之情。此外，依告訴人所自陳曾代人撰寫訴
      訟書狀之經驗，以及其就本件鍥而不捨自行追查兇嫌之積極態度與智慮，其既
      於案發當時即已知悉被告癸○○參與行兇，並認相關單位偵辦不力，大可以被
      害人之身分逕循訴訟途徑救濟，詎其亦未然若是，由告訴人於案發初始並未即
      申告被告癸○○涉案以觀，足見其供稱於案發當時即已認出被告癸○○云云，
      委無可採。
（四）告訴人指訴八十四年十月一日十九時許侵入其住處行兇者，除本件被告癸○○
      、甲○○、乙○○外，另有壬○○及被告癸○○之子，並指案外人蕭景昇為教
      唆者。查被告癸○○與蕭景昇為姻親，被告癸○○、乙○○並不諱言相識，另
      壬○○曾隨同蕭景昇出庭應訊，同遭告訴人申告前揭妨害自由情事，可知本件
      告訴人所指上開嫌疑者中，被告癸○○、乙○○與案外人蕭景昇、壬○○及癸○○之子等人盡皆彼此熟識。惟訊據被告甲○○供稱根本不識告訴人與被告癸○○、乙○○及本案其餘相關人等，被告癸○○、乙○○復同稱不識被告甲○○，互核一致。參酌被告癸○○供稱其有一外甥名「陳博文」，而告訴人疑本
      件乃因與案外人蕭景昇間之土地買賣糾紛遭報復，經多方打探追查，甚而利用
      另案與蕭景昇爭訟出庭之機會，拍照辨識同行之人，漸次指明相關嫌疑人申告
      ，則告訴人是否因同名附會誤指被告甲○○，已非無疑。其次，告訴人陳稱其
      於案發初時，即向警方報案稱遭人持槍恐嚇及砸毀器物，惟其初既無異議收受
      警方開立僅勾載毀棄損壞此一案類之前揭報案三聯單，詎事後空言兇嫌中有持
      槍械者，警方瀆職匿飾此部分之案情云云，不唯未有事證以實其說，復與事實
      不符，前已述及，告訴人據而指訴被告甲○○即該持槍之人，自有疑義。再者
      ，訊據告訴人指稱：甲○○於案發當時持槍，伊跑到三樓時，甲○○拿槍指著
      伊喝令伊下來，後來看電視認出來之後，呈報給檢察官去查的云云（見審卷第
      七六頁）。惟以告訴人處於案發當時之危殆情勢中，「當面」目擊所指控之案
      外人壬○○已有明顯錯誤，遑論相距三樓層之遙且祇一面之緣之被告甲○○，
      甚且係於事件發生二年後從電視畫面中所認得，亦難採信。
（五）另就兇嫌特徵，告訴人初指其中一獨眼者乃被告乙○○，嗣得知被告乙○○雙
      眼完好，即改稱獨眼者為另一案外人陳志雄，被告乙○○則為行兇者中頭髮斑
      白之人，然迨本院審理時，隨調查之進程，復翻稱前所指年籍不詳之陳志雄為
      誤認，且除被告癸○○外，就其餘兇嫌如被告乙○○者，供陳「因為我們根本
      一開始不認識他們，所以就一直這樣誤認下來」等語（見審卷第一○一頁），
      其指訴反覆不定，顯無確信，較諸其對被告癸○○、甲○○之指訴，證明力尤
      嫌薄弱。又因告訴人事後確有賡續探查兇嫌之舉，適可徵告訴人初始原即不識
      兇嫌來歷，嗣經多方調查，方祇得認出本件被告癸○○、甲○○、乙○○及其
      相關親友涉嫌，換言之，除上開人等外，告訴人再無所獲。公訴意旨以告訴人
      能清楚描述兇嫌中何人係白髮、何人又係獨眼等特徵細節，復認其理應無棄真
      兇於不顧而任意指訴，均有誤會，洵無足擔保告訴人之指訴無訛。
（六）告訴人於本院審理中，雖另提錄影帶一捲及錄音帶二捲，並舉戊○○、辛○○
      、丁○○、庚○○等人為證，欲證明被告癸○○因其母子與蕭景昇土地糾紛一
      事，夥人實施本件犯行一節。惟經本院勘驗上開錄影帶及錄音帶結果並查核其
      所提譯文，除戊○○於與告訴人之對話中，就告訴人舉其為證人，欲調查其在
      蕭景昇家中聽聞疑似告訴人住處被砸之相關情事，突有愕然反應外，餘俱與被
      告癸○○或被告甲○○、乙○○是否為本件犯行行為人之此一待證事實無關。
      而訊據證人戊○○固證稱於蕭景昇家中，聽聞某不識之蕭景昇友人言及砸物情
      事，不知此與告訴人家中被砸一事有何關連等語（見審卷第二○四頁及第二○
      五頁），然未有牽涉被告癸○○者，顯無足為不利被告癸○○之認定。至據到
      庭之證人辛○○、丁○○之證詞，渠等不外僅知告訴人與蕭景昇間有土地買賣
      糾紛及知告訴人住處遭人砸毀而已，亦無以補強告訴人之指訴。
五、綜據上述，本件公訴意旨據告訴人具有瑕疵之指訴，未有其他積極事證相佐之情
    況下，認被告癸○○、甲○○、乙○○涉有無故侵入住宅與毀損器物等罪嫌，證
    明力容有未足，尚無法達使通常一般之人均得確信之程度。此外，本院復查無其
    他積極證據足認被告三人確有公訴意旨所指犯行，是不能證明被告三人犯罪，揆
    諸前揭說明，自均應為渠等無罪之諭知。
據上論斷，應依刑事訴訟法第三百零一條第一項，判決如主文。
中      華      民      國      九十一      年    四    月    二十二    日
              臺灣屏東地方法院刑事第三庭
                                            法  官  蔡憲德
右正本證明與原本無異。
如不服本判決應於收受本判決後送達後十日內向本院提出上訴書狀，其未敘述上訴理
由者，並得於提起上訴後十日內向本院補提理由書狀（均須按他造當事人之人數附繕
本 ）「切勿逕送上級法院」
                                            書記官  林鴻仁
中      華      民      國      九十一      年     四   月    二十二    日
